# Procesamiento Data Conclat Argentina

Capítulo para el procesamiento de la Data Conclat Argentina para generar los esquemas de clases. Datos actualizados para el 25/06/2026.

## Preparación

```{r librerias, echo=FALSE, warning=FALSE, message=FALSE}
rm(list=ls())
options(scipen = 999)

# install.packages("pacman")
library(pacman)
p_load(
  # generacion docs 
  flextable,         # tablas personalizadas para word
  kableExtra,        # mejorar tablas
  knitr,             # generar reportes reproducibles
  officer,           # crear/modifcar documentos word o ppt
  tinytex,           # instalación mínima de LaTeX para generar PDF
  
  # importacion datos 
  haven,             # impotar/exportar datos spss, stata, sas con etiquetas
  readr,             # lectura rápida de csv
  readxl,            # leer excel 
  
  # manipulacion 
  forcats,           # manipulación de factores
  janitor,           # limpia etiquetas
  labelled,          # trabajar con variables etiquetadas
  purrr,             # programación funcional para listas y data frames
  sjlabelled,        # manejar etiquetas 
  stringr,           # manipular texto
  sjmisc,            # limpieza y descripción de datos
  
  # visualizacion
  ggplot2,           # visualización basado en gramática de gráficos
  ggrepel,           # etiquetas en gráficos sin superposición
  gridExtra,         # combinar gráficos en uno solo
  scales,            # controla cómo se ven los ejes en gráficos
  sjPlot,            # visualizar resultados estadísticos
  
  # analisis
  psych,             # análisis general, psicométrico
  survey,            # diseño survey encuestas complejas
  srvyr,             # diseño survey con tidy
  rlang,             # motor interno de tidyverse, para usar expresiones 
  tidyverse,
  statar             # conectar con el lenguaje stata

  # # conexion web
  # curl,              # conexiones http de bajo nivel: para solucionar el problema de la api del ine
  # httr               # cliente http para API
  )
```

### Cargar datos

```{r datos, message=FALSE, warning=FALSE}
data <- readRDS("input/data/data-conclat-ar-ES.rds")
```

## Procesamiento

### relation_mop

```{r}
# Situación empleo
frq(data$a07)

data <- data %>%
  mutate(
    relation_mop = factor(
      case_when(
        as_numeric(a07) == 1 ~ 1,
        as_numeric(a07) == 2 ~ 2,
        as_numeric(a07) %in% 3:7 ~ 3,
        .default = NA_real_
      ),
      levels = 1:3,
      labels = c(
        "Employers",
        "Self-Employed",
        "Salaried"
      )
    )
  ) %>%
  set_variable_labels(relation_mop = "Relation with Means of Production")

frq(data$relation_mop)
```

### company_size

```{r}
frq(data$a26)

data <- data %>%
  mutate(
    company_size = factor(
      case_when(
        a26 %in% c(1) ~ 1,
        a26 %in% c(2, 3) ~ 2,
        a26 %in% c(4, 5) ~ 3,
        a26 %in% c(6, 7) ~ 4,
        a26 %in% c(8, 9) ~ 5,
        .default = NA_real_
      ),
      levels = 1:5, 
      labels = c(
        "Solo",
        "2-9",
        "10-49",
        "50-199",
        "200 or more"),
      ordered = TRUE
    )
  ) %>%
  set_variable_labels(company_size = "Company Size")

frq(data$company_size)
```

### workplace_size

```{r}
frq(data$a27)

data <- data %>%
  mutate(
    workplace_size = factor(
      case_when(
        a27 %in% c(1) ~ 1,
        a27 %in% c(2, 3) ~ 2,
        a27 %in% c(4, 5) ~ 3,
        a27 %in% c(6, 7) ~ 4,
        a27 %in% c(8, 9) ~ 5,
        .default = NA_real_
      ),
      levels = 1:5, 
      labels = c(
        "Solo",
        "2-9",
        "10-49",
        "50-199",
        "200 or more"),
      ordered = TRUE
    )
  ) %>%
  set_variable_labels(workplace_size = "Workplace Size")

frq(data$workplace_size)
```

### owners

-   1 == employers o self employed sin empleados
-   2 == employers o self employed con 2-9 empleados
-   3 == employers o self employed com \>= 10 empleados

```{r}
data <- data %>%
  mutate(
    is_owner = as.numeric(relation_mop) %in% 1:2,
    owners = factor(
      case_when(
        is_owner & (as.numeric(company_size) == 1 | (is.na(company_size) & as.numeric(workplace_size) == 1)) ~ 1,
        is_owner & (as.numeric(company_size) == 2 | (is.na(company_size) & as.numeric(workplace_size) == 2)) ~ 2,
        is_owner & (as.numeric(company_size) >= 3 | (is.na(company_size) & as.numeric(workplace_size) >= 3)) ~ 3,
        .default = NA_real_
      ),
      levels = 1:3,
      labels = c(
        "Solo Self-Employed",
        "Small employers",
        "Employers"
      ), 
      ordered = TRUE
    )
  ) %>%
  select(-is_owner) %>% 
  set_variable_labels(owners = "Owners")

frq(data$owners)
```

### owners2

-   1 == employers o self employed sin empleados
-   2 == employers o self employed con 2-49 empleados
-   3 == employers o self employed com \>= 50 empleados

```{r}
data <- data %>%
  mutate(
    is_owner = as.numeric(relation_mop) %in% 1:2,
    owners2 = factor(
      case_when(
        is_owner & (as.numeric(company_size) == 1 | (is.na(company_size) & as.numeric(workplace_size) == 1)) ~ 1,
        is_owner & (as.numeric(company_size) %in% c(2:3) | (is.na(company_size) & as.numeric(workplace_size) %in% c(2:3))) ~ 2,
        is_owner & (as.numeric(company_size) >= 4 | (is.na(company_size) & as.numeric(workplace_size) >= 4)) ~ 3,
        .default = NA_real_
      ),
      levels = 1:3,
      labels = c(
        "Solo Self-Employed",
        "Small employers",
        "Capitalists"
      ), 
      ordered = TRUE
    )
  ) %>%
  select(-is_owner) %>% 
  set_variable_labels(owners2 = "Owners 2 (with Capitalists)")

frq(data$owners2)
```

### educ

```{r}
frq(data$e05)

labs <- get_labels(data$e05, values = "n")
labs_clean <- labs[!names(labs) %in% c("-888", "-999")]
labs_num <- setNames(as.numeric(names(labs_clean)), labs_clean)

data <- data %>%
  mutate(
    educ = ifelse(e05 %in% c(-999, -888), NA_real_, e05)
  ) %>%
  set_variable_labels(educ = "Educational level") %>%
  set_value_labels(educ = labs_num)

frq(data$educ)
```

### ciuo08_ine

```{r}
frq(data$ciuo08_ine)
```

### skills

-   Experts -\> ciuo08_2d == 11 a 31 con universitaria completa o más (educ \>= 9) ---\> experts

-   Skilled -\> ciuo08_2d == 11 a 34 con universitaria incompleta o menos (educ \< 9), y

-   Skilled -\> ciuo08_2d == 35,36,41:44,53, y

-   Skilled -\> ciuo08_2d == 51,54,61,62,71:75,81 con media completa o más (educ \>= 5).

-   Unskilled -\> ciuo08_2d == 51,54,61,62,71:75,81 con media incompleta o menos, y

-   Unskilled -\> ciuo08_2d == 52,63,82,83,90+

-   61 62 71:75 --\> skilled

-   51,54,81 --\> unskilled

```{r}
data <- data %>% 
  mutate(
    skills = case_when(
      # Experts
      ciuo08_ine %in% c(11:26) & educ >= 9                         ~ 1,
      ciuo08_ine < 11 & educ >= 9                                  ~ 1,

      # Skilled
      ciuo08_ine < 11 & (educ <= 8 | is.na(educ))                  ~ 2,
      ciuo08_ine %in% c(11:26) & (educ <= 8 | is.na(educ))         ~ 2,
      ciuo08_ine %in% c(31:36, 41:44, 53)                          ~ 2,
      ciuo08_ine %in% c(61, 62, 71:75) & (educ >= 5 | is.na(educ)) ~ 2,
      ciuo08_ine %in% c(51, 54, 81) & educ >= 5                    ~ 2,

      # Unskilled
      ciuo08_ine %in% c(61, 62, 71:75) & educ <= 4                 ~ 3,
      ciuo08_ine %in% c(51, 54, 81) & (educ <= 4 | is.na(educ))    ~ 3,
      ciuo08_ine %in% c(52, 63, 82, 83, 91:99)                     ~ 3,

      .default = NA_real_
    ),
    skills = factor(
      skills, 
      levels = 1:3,
      labels = c(
        "Experts",
        "Skilled",
        "Unskilled"
      ),
      ordered = TRUE
    )
  ) %>%
  set_variable_labels(skills = "Skills")

frq(data$skills)
```

### formal_position_auth

```{r}
frq(data$a15)

labs <- get_labels(data$a15, values = "n")
labs_clean <- labs[!names(labs) %in% "-999"]
labs_num <- setNames(as.numeric(names(labs_clean)), labs_clean)

data <- data %>%
  mutate(
    formal_position_auth = factor(
      if_else(a15 %in% c(-999, -888), NA_real_, as.numeric(a15)),
      levels = as.numeric(names(labs_clean)),
      labels = names(labs_num),
      ordered = TRUE
    )
  ) %>%
  set_variable_labels(formal_position_auth = "Formal position of authority")

frq(data$formal_position_auth)
```

### supervision

```{r}
frq(data$a16)

data <- data %>%
  mutate(
    supervision = case_when(
      a16 == 1 ~ 1,
      a16 %in% c(2, -888, -999) ~ 0,
      .default = NA_real_
    )
  ) %>%
  set_variable_labels(supervision = "Supervises other workers (1 = yes)") %>% 
  set_value_labels(supervision = c(
    "Yes" = 1,
    "No" = 0
  ))

frq(data$supervision)
```

### decisionmaking_typology

```{r}
frq(data$a17_01)
frq(data$a17_02)
frq(data$a17_03)
frq(data$a17_04)
frq(data$a17_05)
frq(data$a17_06)

data <- data %>%
  mutate(
    # Variable intermedia invertida (no necesita guardarse necesariamente)
    across(a17_01:a17_06, 
      ~ case_when(
          .x == 1                 ~ 3,
          .x == 2                 ~ 2,
          .x == 3                 ~ 1,
          .x %in% c(-888, -999)   ~ 1,
          .default = NA_real_
        ),
      .names = "{.col}_inv"
    ),
    decisionmaking_typology = if_else(
      is.na(a17_01), NA_real_,
      rowSums(across(a17_01_inv:a17_06_inv), na.rm = TRUE)
    ),
    decisionmaking_typology_mean = if_else(
      is.na(a17_01), NA_real_,
      rowMeans(across(a17_01_inv:a17_06_inv), na.rm = TRUE)
    )
  ) %>%
  select(-ends_with("_inv")) %>% 
  set_variable_labels(
    decisionmaking_typology = "Decision-making typology (sum, inverted)",
    decisionmaking_typology_mean = "Decision-making typology (mean, inverted)"
  )

frq(data$decisionmaking_typology)
frq(data$decisionmaking_typology_mean)

# Crear variable con 3 categorías
data <- data %>%
  mutate(
    decisionmaking_typology_cat = factor(
      cut(
        decisionmaking_typology_mean, 
        breaks = c(0, 1, 2, 3),
        labels = c("1", "2", "3"),
        include_lowest = TRUE
      ),
      ordered = TRUE
    )
    ) %>% 
  set_variable_labels(
    decisionmaking_typology_cat = "Decision-making typology (recoded 3 categories)"
  )

frq(data$decisionmaking_typology_cat)
```

### managerial_location_typology

```{r}
data <- data %>%
  mutate(
    .dec = as.integer(decisionmaking_typology_cat),
    .auth = as.integer(formal_position_auth), 
    
    managerial_location_typology = factor(
      case_when(
        .dec == 3 & supervision == 1 & .auth %in% 1:3 ~ 1,
        .dec == 3 & supervision == 1 & .auth == 4     ~ 2,
        .dec == 3 & supervision == 0 & .auth %in% 1:3 ~ 3,
        .dec == 3 & supervision == 0 & .auth == 4     ~ 4,
        .dec == 2 & supervision == 1 & .auth %in% 1:3 ~ 5,
        .dec == 2 & supervision == 1 & .auth == 4     ~ 6,
        .dec == 2 & supervision == 0 & .auth %in% 1:3 ~ 7,
        .dec == 2 & supervision == 0 & .auth == 4     ~ 8,
        .dec == 1 & supervision == 1 & .auth %in% 1:3 ~ 9,
        .dec == 1 & supervision == 1 & .auth == 4     ~ 10,
        .dec == 1 & supervision == 0 & .auth %in% 1:3 ~ 11,
        .dec == 1 & supervision == 0 & .auth == 4     ~ 12, 
        .default = NA_real_
      ), 
      levels = 1:12,
      labels = c(
        "1. Manager on all criteria",
        "2. Manager not in formal hierarchy",
        "3. Non-supervisory manager",
        "4. Non-supervisory decision-maker not in formal hierarchy",
        "5. Advisor-manager on all criteria",
        "6. Advisor not in hierarchy",
        "7. Non-supervisory advisor",
        "8. Non-supervisory advisor not in formal hierarchy",
        "9. Sanctioning / task supervisor in hierarchy",
        "10. Sanctioning / task supervisor not in hierarchy",
        "11. Not subordinates but in hierarchy",
        "12. Non-supervisor / non manager on all criteria"
      ),
      ordered = TRUE
    )
  ) %>% 
  select(-starts_with(".")) %>% 
  set_variable_labels(managerial_location_typology = "Managerial Location Typology")

frq(data$managerial_location_typology)
```

### organization_assets

```{r}
data <- data %>%
  mutate(
    organization_assets = factor(
      case_when(
        as.integer(managerial_location_typology) %in% c(1, 2, 3, 5)   ~ 1,
        as.integer(managerial_location_typology) %in% c(6, 7, 9, 10)  ~ 2,
        as.integer(managerial_location_typology) %in% c(4, 8, 11, 12) ~ 3,
        .default = NA_real_
      ),
      levels = 1:3,
      labels = c(
        "Manager",
        "Supervisor",
        "Non-managerial worker"
      ), 
      ordered = TRUE
    )
  ) %>%
  set_variable_labels(organization_assets = "Organizational Assets")

frq(data$organization_assets)
```

### boleta

```{r}
# frq(data$a20_02_ar)
# 
# data <- data %>% 
#   mutate(
#     boleta = case_when(
#       a20_02_ar %in% c(1) ~ 1,
#       a20_02_ar %in% c(2, -888, -999) ~ 0,
#       .default = NA_real_
#     )) %>% 
#   set_variable_labels(boleta = "Issues receipts/invoices (1 = yes)") %>% 
#   set_value_labels(boleta = c(
#     "Yes" = 1,
#     "No" = 0
#   ))
# 
# frq(data$boleta)
```

### inicio_activ

```{r}
# frq(data$a10)
# 
# data <- data %>% 
#   mutate(
#     inicio_activ = case_when(
#       a10 %in% c(1:4) ~ 1,
#       a10 %in% c(5, -888, -999) ~ 0,
#       .default = NA_real_
#     )
#   ) %>% 
#   set_variable_labels(inicio_activ = "Business registration (1 = yes)") %>% 
#   set_value_labels(inicio_activ = c(
#     "Yes" = 1,
#     "No" = 0
#   ))
# 
# frq(data$inicio_activ)
```

### inicio_empresa

```{r}
# frq(data$a10)
# 
# data <- data %>% 
#   mutate(
#     inicio_empresa = case_when(
#       a10 %in% c(2:4) ~ 1,
#       a10 %in% c(1, 5, -888, -999) ~ 0,
#       .default = NA_real_
#     )
#   )%>% 
#   set_variable_labels(inicio_empresa = "Business registration as a company (1 = yes)") %>% 
#   set_value_labels(inicio_empresa = c(
#     "Yes" = 1,
#     "No" = 0
#   ))
# 
# frq(data$inicio_empresa)
```

### contrato

```{r}
frq(data$a18_ar)

data <- data %>% 
  mutate(
    contrato = case_when(
      a18_ar == 1 ~ 1, 
      a18_ar %in% c(2, 3, -888, -999) ~ 0,
      .default = NA_real_
    )
  ) %>% 
  set_variable_labels(contrato = "Has a signed written employment contract (1 = yes)") %>% 
  set_value_labels(contrato = c(
    "Yes" = 1,
    "No" = 0
  ))

frq(data$contrato)
```

### income

```{r}
frq(data$a33)
descr(data$a33)

data <- data %>%
  mutate(
    income = if_else(
      a33 %in% c(-888, -999), NA_real_, as.numeric(a33)
    )
  ) %>% 
  set_variable_labels(income = "Income")

descr(data$income)
```

### income_br

```{r}
frq(data$a34)

labs <- get_labels(data$a34, values = "n")
labs_clean <- labs[!names(labs) %in% c("-888", "-999")]  # excluye los missing
labs_num <- setNames(as.numeric(names(labs_clean)), labs_clean)

data <- data %>%
  mutate(
    income_br = if_else(
      a34 %in% c(-888, -999), NA_real_, as.numeric(a34)
    )
  ) %>% 
  set_variable_labels(income_br = "Income brackets") %>%
  set_value_labels(income_br = labs_num)

frq(data$income_br)
```

### income_rec

```{r}
# # armar variable auxiliar
# data <- data %>% 
#   mutate(
#     income_br_aux = case_when(
#       income_br == 1 ~ 200000,
#       income_br == 2 ~ (( 200001 +  400000) / 2),
#       income_br == 3 ~ (( 400001 +  600000) / 2), 
#       income_br == 4 ~ (( 600001 +  800000) / 2),
#       income_br == 5 ~ (( 800001 + 1000000) / 2),
#       income_br == 6 ~ ((1000001 + 1200000) / 2),
#       income_br == 7 ~ ((1200001 + 1400000) / 2),
#       income_br == 8 ~ ((1400001 + 1600000) / 2),
#       income_br == 9 ~ ((1600001 + 1800000) / 2),
#       income_br == 10 ~ ((1800001 + 2000000) / 2),
#       income_br == 11 ~ ((2000001 + 2200000) / 2),
#       income_br == 12 ~ ((2200001 + 2400000) / 2), 
#       income_br == 13 ~ ((2400001 + 2600000) / 2),
#       income_br == 14 ~ ((2600001 + 2800000) / 2),
#       income_br == 15 ~ ((2800001 + 3000000) / 2),
#       income_br == 16 ~ 3000001, 
#       .default = NA_real_
#     ),
#     income_rec = if_else(!is.na(income), income, income_br_aux)
#   ) %>% 
#   select(-income_br_aux) %>% 
#   set_variable_labels(income_rec = "Income recoded")
#   
# descr(data$income)
# descr(data$income_rec)
```

## Guardar datos

```{r}
saveRDS(data, file="output/data/data-conclat-ar-es-clases.rds")
```
