---
Fragmento de referencia para integrar los esquemas de Wright en el qmd.
No es un qmd ejecutable por sí solo: son chunks para copiar dentro de
02-esquemas-clases-cl.qmd. Requiere que los tres .R estén en la raíz del
proyecto y que `data` ya tenga las variables wrightclass_vN creadas.
---

## Setup (una sola vez, en el chunk de librerías o uno nuevo al inicio)

```{r wright-setup, message=FALSE, warning=FALSE}
source("wright_system.R")        # motor: draw_wright(), blk()
source("wright_layouts_defs.R")  # layouts: wright_layout(), wright_rowlabels()
source("wright_get_counts.R")    # extracción: get_counts()
```

## Opción A — un chunk por versión (control fino de título y ubicación)

Se coloca después del case_when que crea cada wrightclass_vN. Reemplaza al
bloque `wright_freq <- data_svy %>% ...` cuando lo que se quiere es el esquema.
El conteo es NO PONDERADO (n muestral), como corresponde a un diagrama de
frecuencias de casos.

```{r fig-wright-v9}
#| fig-width: 10
#| fig-height: 7
#| echo: false

counts_v9 <- get_counts(data, wrightclass_v9_cap_reduced)

# control de consistencia: casos que el case_when dejó sin clasificar (NA)
if (attr(counts_v9, "n_unclassified") > 0)
  message("v9: ", attr(counts_v9, "n_unclassified"), " casos sin clasificar")

draw_wright(
  wright_layout("v9"),
  counts_v9,
  title           = "v9 · Capitalists reduced",
  row_labels_left = wright_rowlabels("v9")
)
```

## Opción B — iterar sobre las 19 (una sección al final del capítulo)

Genera los 19 esquemas en secuencia. Útil si se quieren todos juntos sin
escribir 19 chunks. El vector wright_varname (definido en
wright_layouts_defs.R) mapea cada id de versión a su nombre de variable.

```{r wright-todos, results='asis'}
#| fig-width: 10
#| fig-height: 7
#| echo: false

for (v in paste0("v", 1:19)) {
  varname <- wright_varname[[v]]

  # get_counts necesita el símbolo de la variable; se resuelve con .data
  counts <- get_counts(data, !!rlang::sym(varname))

  cat("\n\n### Esquema", v, "\n\n")
  print(
    draw_wright(
      wright_layout(v),
      counts,
      title           = v,
      row_labels_left = wright_rowlabels(v)
    )
  )
  cat("\n\n")
}
```

## Nota sobre get_counts y !!sym()

En la Opción A se pasa el nombre de la variable directamente
(wrightclass_v9_cap_reduced), porque get_counts() usa ensym() internamente.
En la Opción B, como el nombre viene de un string, se inyecta con
!!rlang::sym(varname). Ambas formas son equivalentes; la segunda es la que
permite iterar.
